【裁判字號】    89,上易,853
【裁判日期】    890628
【裁判案由】    動產擔保交易法
【裁判全文】
臺灣高等法院高雄分院刑事判決    八十九年度上易字第八五三號
    公訴人      臺灣高雄地方法院檢察署檢察官
    被  告      乙○○
右上訴人因被告違反動產擔保交易法案件，不服臺灣高雄地方法院八十九年度易字第
七一二號中華民國八十九年三月九日第一審判決（起訴案號：臺灣高雄地方法院檢察
署八十八年度偵字第二一三二六號），提起上訴，本院判決如左：
    主  文
原判決撤銷。
乙○○動產擔保交易之債務人，意圖為自己不法之利益，將標的物遷移，致生損害於
債權人，科罰金貳仟元，如易服勞役，以參佰元折算壹日。緩刑貳年。
    事  實
被告乙○○於民國八十七年六月二十八日，在高雄市○○○路二十號甲○○所開設之
當鋪，向甲○○借款新臺幣（下同）五萬元，並以其所有之車號ＶＮ—九四四九號自
小客車設定動產抵押權擔保。雙方並約定標的物存放地點為高雄市三民區○○○路二
三三號九樓即被告之住所；在借款未還清之前，抵押人僅得依約占有使用，不得任意
遷移。詎被告在取得該借款後，明知未付清借款，且借款利息，亦僅付至八十八年六
月間即停止繼續付息，竟意圖為自己不法之利益，於八十八年七、八月間某日將該標
的物遷移，匿居他處，又未通知債權人，致債權人甲○○追索、取回無著，受有損害
。案經甲○○訴請檢察官偵查起訴。
    理  由
一、訊據被告矢口否認犯行，辯稱：伊遷移住所有通知告訴人云云，惟查，右揭事實
    業據告訴人指訴甚詳，復有動產抵押契約書影本、高雄市監理處公告影本各一紙
    附卷可按，訊之被告復否認有關未付清借款，且借款利息，僅付至八十八年六月
    間即停止繼續付息，即於八十八年十月廿一日其住所遷移，標的物亦隨同遷移他
    處等情，而其有無告知債權人遷移住所一節既據告訴人否認在卷，衡諸常情，告
    訴人若確然獲有告知被告行蹤，告訴人必然易於行使動產取回或強制執行，告訴
    人豈有未先行行使民事合法權利即行提起刑事告訴之理，且被告正式辦理遷移住
    所之時，已係利息停止支付期間，其若對住所遷移一節有所告知，顯示被告無不
    法利益之心，必然有所相當債權清償之協調，然未見被告有此協調債權清償之情
    ，且本件告訴人之提起告訴，甚而仍依被告舊住所提起，其迄八十八年九月廿八
    日偵查中呈庭戶籍謄本猶設籍舊住所，偵查中檢察官即屢傳被告而無法合法送達
    ，顯見被告於本件八十八年八月廿六日告訴時即未居住動產抵押約定住所且為告
    訴人所不知情，嗣於八十八年十月廿一日被告始正式遷移住所，亦無證據足認被
    告已主動告知告訴人以示坦然於心，足見被告所稱遷移住所時有告知債權人一節
    非屬實情，被告所辯自無可採，其遷移時已然發生拒付利息之情，且本金尚分文
    未付，其匿居他處未主動告知債權人，主觀上自有逃避債務之不法利益無訛。本
    件犯罪事證既明，被告犯行自堪認定。
二、核被告所為係犯動產擔交易法第三十八條之罪。被告犯罪事證甚明，原審未予詳
    查，遽認被告無罪，即有未合，原審檢察官執以為上訴意旨，指摘原判決不當，
    自有理由，自應由本院撤銷改判。審酌被告並無不良素行，本件已清償債務完畢
    （有和解書一紙附卷可稽）及其他一切情狀，爰一併償還輕量處如主文所示之罰
    金刑並諭知易服勞役折算標準。查被告未曾受有期徒刑以上刑之宣告，有卷內前
    科表可查，經此偵序教訓，應知警惕諒無再犯之虞，本院認所宣告之刑，以暫不
    執行為適當，併諭知緩刑二年，以勵自新。
據上論結，應依刑事訴訟法第三百六十九條第一項前段、第三百六十四條、第二百九
十九條第一項前段，動產擔保交易法第三十八條，刑法第十一條前段、第四十二條第
二項、第七十四條第一款，罰金罰鍰提高標準條例第一條前段、第二條，判決如主文
本案經檢察官林炎昇到庭執行職務。
中    華    民    國     八十九     年       六       月   二十八   日
                              臺灣高等法院高雄分院刑事第八庭
                                  審判長法官  郭雅美
                                        法官  莊飛宗
                                        法官  洪兆隆
右正本證明與原本無異。
不得上訴。
                                      書記官  葉淑華
中    華    民    國     八十九     年       六       月    三十    日
附錄判決法條：
動產擔保交易法第三十八條
動產擔保交易之債務人，意圖不法之利益，將標的物遷移、出賣、出質、移轉、抵押
或為其他處分，致生損害於債權人者，處三年以下有期徒刑、拘役或科或併科六千元
以下之罰金。
                                                                        Ｄ


司法院資訊處製作；財團法人民間司法改革基金會備份。
